臺灣高等法院刑事判決　　　　　　　　　　　　　九十二年度上訴字第三八二Ｏ號
　　上　訴　人　臺灣士林地方法院檢察署檢察官
　　上　訴　人
　　即　被　告　乙○○
　　選任辯護人　李勝雄律師
　　　　　　　　林鴻文律師
右列上訴人因被告殺人等案件，不服臺灣士林地方法院九十二年度重訴緝字第一號，
中華民國九十二年九月二十四日第一審判決（起訴案號：臺灣士林地方法院檢察署七
十四年度偵字第一九七一號、第三一九九號、第三一九八號、第三三六一號、第四八
八四號），提起上訴，本院判決如左：
    主  文
上訴駁回。
    事  實
一、緣陳康桂（業經判刑確定）係台北市成貿易有限公司（以下稱成公司）負責
    人，民國七十三年十一月間，前因懷恨楊金燦夥同莊重仁、「李竹鴻」等人以在
    台北市○○○路四十巷四弄八號虛設之塔宇企業有限公司（以下稱塔宇公司）名
    義，向成公司陳康桂詐購環華百科全書一千二百套，共計新台幣（下同）一千
    多萬元，所簽抵付貨款支票到期提示，均不獲兌現，屢向楊金燦催討又無結果（
    楊金燦此部分詐欺行為，曾經為臺灣臺北地方法院七十四年度訴字第一四六九號
    判處罪刑在案），憤恨不已。乃於民國七十四年四月間，基於共同犯罪之犯意，
    唆使其子詹維之（時為現役軍人，已另由軍事機構審理）邀同乙○○（綽號小楚
    ，民國五十五年一月十四日生，當時尚未滿二十歲）、符記（五十五年四月十二
    日生，綽號一番，所犯妨害自由罪部分，業經本院七十六年度重上二更（二）字
    第六十號判處有期徒刑四年確定，經最高法院七十七年度台上字第四一七號駁回
    上訴確定），丁○○（成年人綽號海濤，業經本院七十七年度重上更（三）三字
    第五十八號判處有期徒刑十五年，經最高法院七十七年度台上字第四三八五號上
    訴駁回確定），丙○○（成年人綽號小馬），及甲ＯＯ（五十六年六月十四日生
    ，當時為未滿十八歲之少年，綽號小四）等人，允諾事成後，給彼等二百萬元為
    酬，將楊金燦挾持至臺北市○○區○○路于其慧（以幫助意思提供場地，幫助私
    行拘禁罪，業經判處徒刑確定）住處之地下室私行拘禁，移入地下室時，將之裝
    入棗紅色睡袋內拖之縛在椅上，蒙其雙眼，口部貼以膠布，以防楊金燦認出地點
    及喊叫，翌日（二七）日上午九時五十分，命楊金燦用電話告知其妻甲○○應準
    備現金六百萬，支票六百萬，送交陳康桂，江女無法照辦。彼等除符記先行離去
    外，（私行拘禁期間，十二歲以上十八歲未滿之少年乙ＯＯ曾參與看守楊金燦，
    所犯妨害自由、詐欺取財未遂罪部分，業經判處罪刑確定），乙○○、丁○○、
    丙○○、甲ＯＯ等四人則在該地下室輪流看守，厲言逼債，並橫加毆打（乙○○
    此妨害自由部分之追訴權時效已完成，如後述）。嗣乙○○、丁○○、丙○○、
    甲ＯＯ四人自楊金燦被拘禁後輪流看守楊金燦逼債，及等候甲○○送款給陳康桂
    之消息，楊金燦亦認為其妻無錢交付陳康桂，極思掙脫等情，至七十四年五月七
    日下午，乙○○輪值看管楊金燦時，見楊金燦嘴上膠布已被弄開，手腳亂動，有
    掙脫逃走之企圖，為乙○○發現後，將楊金燦拖出毆打（尚未萌生殺人之犯意為
    之），經此十多日之拘禁施虐，楊金燦已身心疲憊，痛苦難熬，於同日下午二時
    許，於口部膠布弄開後，開口說：「你們殺了我吧」等哀鳴。斯時，乙○○與丁○○、丙○○、甲ＯＯ，以十餘日逼債毫無效果，聞言見狀，及楊妻迄未給陳康
    桂分文，益生憤怒，乃共同基於殺死楊金燦之犯罪意思聯絡，共同對楊金燦施以
    一陣拳打腳踢，以洩其多日徒勞無功之氣，並由丁○○持該屋內非渠等所有之木
    棍向楊金燦頭部要害部位猛力毆擊，均以致楊金燦為死地，共同為殺人之行為，
    楊金燦因而右第三肋骨隙裂骨折（鈍擊傷），左側頭部呈三Ｘ五、三Ｘ五、四
    ．五Ｘ七公分，右後頭部呈四Ｘ六公分四處之棍傷，致顱內出血，當場死亡。乙○○、丁○○、丙○○、甲ＯＯ見楊金燦已無氣息，適該處已有裝楊某之棗紅色
    睡袋，彼四人乃以殺人一貫之犯意，協力裝入睡袋內，由沈某承租一輛箱型小貨
    車，並電話邀約符記（已判刑確定），五人協力將楊之屍體抬上小貨車，由丁○○開車，五人同車至台北縣新店市○○○路上自新店市起五十公里處停車，協力
    將之棄屍於山崖下之谷中，再原車返回臺北市，各自離去（乙○○犯共同遺棄屍
    體部分，追訴權時效已完成，如後述）。乙○○因逃亡，經原審於七十五年一月
    三十日以士刑信緝字第ＯＯ五Ｏ號發布通緝，迄九十二年三月二十六日，乙○○
    因行使變造鄭榮輝
    為警查獲。
二、案經甲○○訴由內政部警政署刑事警察局移送臺灣士林地方法院檢察署檢察官偵
    查起訴。
    理  由
一、訊據上訴人即被告乙○○固坦承伊與丁○○、丙○○、甲ＯＯ拘禁楊金燦，並棄
    屍，惟辯稱：我們是要逼債，沒有勒贖，並無殺人動機，打死楊金燦是丁○○個
    人行為，當時我並沒有在現場，正準備去房間睡覺，後被甲ＯＯ叫出，發現楊金
    燦被打倒在地，我看見楊金燦被丁○○他們毆打，立刻去急救並建議送醫，但丁○○不肯，我很生氣，即跟丁○○起很嚴重衝突云云。另於原審審理時，被告乙○○辯稱：拘禁期間伊皆無出手毆打被害人楊金燦，亦未恐嚇被害人家屬索取錢
    財，當日楊金燦被丁○○打死時，伊正在房間睡覺，被丙○○、甲ＯＯ喚醒時，
    伊出門看時，楊金燦已躺在地上，伊未曾見過兇器木棍，在該地下室並無任何木
    棍，至於丁○○那天為何會毆打楊金燦，其原因伊也不清楚，該期間渠等只有打
    電話給楊金燦之妻甲○○，請她將錢還給陳康桂，伊雖有參與事後之棄屍，但伊
    並沒有殺害楊金燦云云。經查：
    (一)右揭犯罪事實，業據證人即共犯丁○○、丙○○、甲ＯＯ於歷次偵審供述綦詳
      ，渠等證言分述如下：
      1.證人丁○○於警訊於七十四年十一月二十七日警訊時供稱：「我們將楊某（
      楊金燦）綁在地下室，是日下午沈某（即被告乙○○）叫醒甲ＯＯ再叫醒我，
      楊某說他不想活了，我起來看時楊金燦已快死了，全身一直發抖，我打他一下
      ，他就死了」等語至明（見刑事警察局七十四年刑偵五字第三六三四五號卷第
      二頁反面），復於原審證稱：「（問：七十四年五月七日下午二時當時何人輪
      流看守楊金燦？）是乙○○那批人，我當時與被告不同堂口，我是董桂森手下
      ，被告乙○○是竹聯幫，當天我正在睡覺，我醒來發現楊金燦已躺在地上，當
      時甲ＯＯ、乙○○、丙○○在場，何以楊金燦會躺在地上，我不清楚。（問：
      楊金燦躺在地上時，你有無對其何動作？）因楊金燦躺在地上，已不是第一次
      ，所以我就隨手從地上拾起一支木棍打地面，要喚醒楊金燦，該木棍約十幾公
      分粗，我是定點擊打地面，楊金燦躺在地上有在抽動，我以為楊金燦裝死，我
      就持木棍劃過楊金燦頭部，..... 後來楊金燦就不動了，就死亡了，（問：木
      棍是否是事前預備？）不是，是地下室原來就有。（問：如何確定楊金燦已死
      ？）我有摸其心臟，沒有心跳，我摸楊金燦胸部是凹陷的，我看楊金燦骨頭可
      能斷了，所以我們不敢再去碰觸其身體施以急救，當時只有我碰觸楊金燦身體
      ，其他人都沒有去察看，後來我離開楊金燦身旁，我正要離開地下室，乙○○
      就決定棄屍。（問：何以不將楊金燦送醫？）因察看楊金燦身體已冰冷，送醫
      也沒有用。（問：當時有無對楊金燦急救？）沒有，當時也不知道怎麼做，我
      四人（指被告乙○○及丁○○、丙○○、甲ＯＯ）愣在該處，是否乙○○一人
      決定棄屍，我不清楚，因我當時到旁邊房間，我出來時他們就講準備車子，我
      當時尚不會開車。（問：在第一天強押楊金燦時，是否有持一支警棍？）是。
      （問：該警棍下落？）不清楚。（問：警棍有無斷掉？）沒有斷，後來在地下
      室死者現場還有看到過該支警棍。（問：乙○○稱案發當日楊金燦死亡時他在
      睡覺，有何意見？）我不知道，我亦在睡覺。（問：前述所稱當時看到楊金燦
      躺在地上，其四週有何人？）我、甲ＯＯ、乙○○、丙○○四人。（問：依前
      述是否乙○○，應比你先到現場？）我印像很模糊。（問：何以當時在七十四
      年十二月十日訊問時陳稱「第一天乙○○強押楊金燦時有持警棍連續攻擊楊金
      燦頭部，將其警棍打斷，提示七十四年度重訴十七號案卷四第十頁並告以要旨
      ）當時是我徒手打楊金燦，因我們當時四個人抓不住楊金燦，當時楊金燦一直
      要跑，所以乙○○才持警棍打楊金燦拉進車內，因當時情形很亂，我已記不清
      楚。（問：本院七十四年十二月十日訊問「為何持木棍？」，你當時陳稱「是
      乙○○要給他解脫」是何意？）（提示七四重訴一七號卷四第十頁並告以要旨
      ）現我已記不清楚了。（問：同前本院訊問時你陳稱「我與甲ＯＯ替他做人工
      呼吸」，何以與今日前述不一？）（提示七十四年十二月十日本院丁○○筆錄
      ）現已記不清楚，當時押楊金燦之情形真的很亂，後來審理中都是認定是我打
      死楊金燦。（問：當時毆打楊金燦之木棍，你於高院更二審中陳稱「人是乙○○幹的，木棍是乙○○給我，乙○○稱楊金燦在地上裝死，我就往地上打，木
      棍就斷了」，該支木棍究係何來？）（提示高院七五重上二更（一）第七三號
      案卷第四十二頁丁○○七十六年一月十五日筆錄）木棍是我現場拿的，（後又
      稱）印像中我當時並沒有到處找棍子，應該就是在高院之陳述之情節那樣。（
      問：是否曾陳述是劍道國手？）是。（問：你當時持木棍嚇楊金燦時，是如何
      做動作？）我向右以雙手前後握棒，以擊劍方式快速揮棒（當庭作揮棒姿勢）
      。（問：以你陳述依該木棍之粗，你如何能雙手前後握棒？）這是我劍道上習
      慣的握棒方式。（問：輪流看守楊金燦，當時如何輪班？）晚上十一、二點後
      是我輪值，看守到早上天亮後，我就不管了，再換成乙○○那批人。（問：幾
      點交班？）天亮他們起床後，就是我交班的時間。（問：當時你在睡覺時，是
      何人叫醒你？）不是丙○○或甲ＯＯ其中之一人，叫我起來看楊金燦躺在地上
      的樣子，我當時覺得很煩，才會撿起棍子敲擊地上，本案起初我是找乙○○幫
      朋友詹維之家裡的事，抓了楊金燦之後我就不想再管，但後來卻被牽扯進來。
      （問：案發當日你到地下室時楊金燦躺在地上嘴上有無膠帶？）我記得眼睛有
      膠帶，但嘴巴上有無膠帶我不記得，但當時楊金燦雙手尚被膠帶綑綁面朝下趴
      在地上抽動，我只看到楊金燦的背後。（問：當日案發時楊金燦有無講話？講
      何話？）沒有，我到現場就看到楊金燦趴在地上。（問：大家都稱沒有毆打楊
      金燦，楊金燦為何死亡？）我不清楚，後來楊金燦一死後，乙○○向我講要向
      楊金燦家屬拿一筆錢，但我沒參與，（問：你在高院審理中陳稱「．．．楊金
      燦倒在地上旁邊乙○○手上持著一支棍子，我就從乙○○手上接過那根棍子敲
      擊地面」，提示高院七五上重二訴字第一四號卷四第一一四頁並告以要旨）我
      當時很順手拿到這支棍子，印像中我沒有到處去找棍子，現因時間太久記不起
      來了，應以高院陳述時為準」（見原審卷第二宗第四七頁至五五頁）。
      2.證人丙○○在原審七十四年度重訴字第十七號案件審理供稱：「那天有聽到
    　楊金燦說話」、「後來乙○○把他拖出來說他手腳亂動，不聽話，就打他，我
    　們四人都有動手打他，我們都用拳頭和腳打，拿木棍是丁○○，打死後，用睡
    　袋裝進去就放在地下室，乙○○去租一輛載卡多，凌晨二、三點載出去」等語
    　（見原審七十四年度重訴字第十七號卷第一宗第十七頁反面、十八頁，），（
    　問：楊金燦如何被打死？）當時我準備去上課，就聽到楊金燦的聲音，我覺得
    　很奇怪，就下去看看，就看到乙○○和丁○○在修理他，我也很生氣也打了他
      幾拳，然後就要去上課又缺車錢回來拿時就看到丁○○拿木棍打他頭部」（見
      原審七十四年度重訴字第十七號卷第三宗第一三四頁）、「（問：在擄他時有
      無打他？）有，乙○○有打他，打他腿、身體、頭」（見原審七十四年度重訴
      字第十七號卷第四宗第八六頁），「我聽到楊叫的聲音，下去看的時候看到乙○○將楊金燦從地下室房間拖出來修理，我也打了楊幾拳」（本院七十五年上
      重二訴字第十四號第一一八頁）。丙○○復於原審審理時證稱：「（問：楊金
      燦被毆打時你是否在場？）我在場，我當時是上夜校，正準備上學，聽到地下
      室有吵雜聲，好像是被害人不安分，有被毆打的情形。（問：當時地下室是何
      人？）丁○○、甲ＯＯ、乙○○。（問：在楊金燦被打死當時，你所見情形？
      ）我聽到聲音到地下室，我問大家，大家說楊金燦不安分，一直吵鬧，所以大
      （家）都有出手打楊金燦，但沒有持器具打他，丁○○打楊金燦時才使用木棍
      。（問：是否你下去地下室，尚沒有人使用木棍？）我到地下室時，楊金燦就
      已躺在地上，他好像意思是隨你們怎麼樣，好像楊金燦是說你們把我打死。（
      問：你是否有聽聞楊金燦講這句話？）我記不太起來，我好像是到地下室才聽
      到。（問：丁○○當時如何以木棍毆打楊金燦？）應該是丁○○聽楊金燦講那
      句話就揮棒打下去。（問：丁○○在揮棒毆打楊金燦前，有無與你們講何話？
      ）丁○○是因楊金燦講那句話才揮棒，或是聽人家講楊金燦有講這句話，他才
      揮棒打楊金燦，我現已記不起來了，（後又稱：我現記起來了）當時丁○○是
      在地下室房間睡覺，不是與楊金燦同房間，丁○○聽到吵雜聲才起來，後來才
      打楊金燦。（問：對被告稱：「楊金燦被毆打死亡時，我正在房間睡覺」是否
      如此？有何意見？）無意見，我知道丁○○有在睡覺，其他人我不清楚。（問
      ：前於審理中稱「上學前看到乙○○與丁○○正在修理他，我也打了幾拳
      ．．，」，最後一次在地下室毆打楊金燦，當時被告乙○○是否有在睡覺？）
      丁○○是被吵醒才起來，如果依我當時陳述的筆錄，其他人應該沒有在睡覺，
      當時毆打楊金燦直到其死亡，在毆打楊金燦時沒有人在睡覺。」（見原審卷第
      二宗第三五頁至第四六頁）。
      3.證人甲ＯＯ於原審七十四年重訴字第十七號案件審理時陳稱：（問：後來為
    　何打死楊金燦？）五月七日，我去洗澡，聽乙○○說他把繩子弄鬆了，耳機弄
      弄掉了，乙○○就對丁○○說，丁○○就去打他，乙○○叫我去倒水給丁○○
    　喝，我去拿水來，看到丁○○拿一支棍子往楊金燦腦袋打下去，我就說完了、
    　完了。（問：你有無打他？）那天我沒打他，只是扶者他，那天我們四人在」
    　（見原審七十四年度重訴字第十七號卷第一宗第二二頁反面、第二三頁）、「
    　（問：乙○○、丁○○打楊金燦你有無在場？）是，我當時從樓上下來只見海
    　濤拿一支剩半截的木棍。（問：乙○○、丁○○打楊金燦你有無在場？）是，
    　我當時從樓上下來只見海濤拿一支剩半截的木棍。（問：當時有何人？）乙○○、丁○○，（問：有無參與毆打？）沒有」（見原審七十四年度重訴字第十
    　七號卷第三宗第一三三頁），（問：在今年五月七日也就是楊金燦死亡時你們
    　四人都在場對否？）對，（問：當時何人看守楊金燦？）當時我們在睡覺，應
    　該算是乙○○在看守，因為他住楊金燦對門。（問：叫醒丁○○時楊金燦是否
    　還在椅子上？）是，帶著耳機，手被綁。（問：丁○○有無拿木棍打他？）有
    　，我下來剛好看到他拿木棍打他頭上」（見原審七十四年度重訴字第十七號卷
    　第四宗第八六頁反面）、「（問：有無與乙○○、甲ＯＯ等人共謀強行討債，
    　於七四年四月二六日下午七時，由符記騎機車去楊宅附近把風，由沈、鄭、符
    　、馬、詹、周等共同挾持楊金燦至于其慧宅中並於五月七日下午將之殺死？）
    　有去綁架楊，在此之前我不認識詹維之，是沈約我的，後來關在地下室我有繼
    　續參與看守，但沒有參與殺人，我和丁○○為夜班，我去叫鄭起床，當時我在
    　地下室，但我上來叫丁○○起床後我就去洗澡，丙○○在一樓吃便當，他在餐
    　桌那邊對我說「你有無聽到什麼聲音」，我說好像楊金燦在講話，我叫馬下去
    　地下室看看，洗完澡我就趕到地下室去，在中途聽到一記木棍敲擊聲，是敲什
    　麼地方、部位不知道，我下去時乙○○、丁○○、丙○○都在地下室，我看到
    　鄭手中拿一支半截的木棍（按甲ＯＯ翻異上述前供否認被害人被毆時在場），
    　並看到楊趴在地上一點動靜也沒有」（見本院七十五年度上重二訴字第一四號
    　第一一五號反面、第一一六頁）。
    (二)綜上所述，丁○○、丙○○、甲ＯＯ關於自己犯罪部分，雖分別辯稱被害人楊
      金燦被害時未在現場或未或相互推諉陳稱未出手毆打被害人楊金燦，固無可採
      ，惟勾核上開證人所言，關於被害人楊金燦遭丁○○以木棍擊打頭部時，被告
      乙○○當時確輪值看守在場部分，互核一致，堪予認定。再者，查本件係由被
      告乙○○起意拘禁被害人以逼還債，證人丙○○亦證稱：「（當時在你們這一
      群裡面，誰是你們的頭頭？你們聽何人的話）乙○○」（見原審卷第二宗第四
      ０頁）。被告既在現場，如非被告同意，丁○○何能獨自下此殺手？而被告對
      於事後共同遺棄屍體一節，亦坦承不諱，如被告並未參與殺人犯行，又何以事
      後共同遺棄屍體？顯與事理相悖。從而被告辯稱當時不在場，正準備睡覺等語
      ，顯屬卸責之詞，不足採信。經查證人丁○○、丙○○、甲ＯＯ上開所證，核
      與檢察官製作之勘驗筆錄、相驗屍體證明書及七十四年七月三日內政部警政署
      刑事警察局刑醫字第一九六五一號檢驗書各一份所載：「被害人楊金燦之頭骨
      ，左側頭部有三Ｘ五、四．五Ｘ七公分，右後頭部有四Ｘ六公分四公分及左側
      頭部有三Ｘ五公分有紅色凝血之棍擊傷共四處，其頭骨無骨折，顱內融解的腦
      漿含有多量血液等所見，本屍係因頭部鈍（棍）擊致顱內出血，致死者，為他
      殺。右第三肋骨並有隙裂骨折為鈍擊傷」等情相符（見七十四年相字第三三０
      號相驗卷），可見證人丙○○上開所證：「我們四人都有動手打他，我們都用
      拳頭和腳打，拿木棍是丁○○」等語非虛，足認當時被告及丁○○、丙○○、
      甲ＯＯ先群毆被害人致被害人肋骨骨折，嗣由丁○○以木棍擊打被害人頭部要
      害致顱內出血而死亡，渠等殺害被害人之犯意甚明。又證人丁○○雖於警詢、
      原審及本院審理時分別供稱僅以木棍擊打被害人一次或擊打地面，並稱僅係純
      粹嚇被害人，惟依上開勘驗結果，被害人頭部有四處棍擊傷，顯然當時丁○○
      以木棍擊打被害人頭部至少應有四次之多，且下手之重致其顱內出血致死，顯
      非僅係威嚇被害人而已，是其此部份之證述，不能採信，並予敘明。
    (三)被告雖辯稱曾對於被害人施以急救並建議送醫，證人丙○○、甲ＯＯ雖分別證
      稱：「（問：事前有無預備木棍毆打楊金燦？）無，在丁○○揮棒後，我看楊
      金燦躺在地上沒有動靜，所以甲ＯＯ就過去急救做口對口人工呼吸，其他人也
      幫忙壓心臟，我們有對楊金燦施以急救。（問：何人急救楊金燦？）四個人在
      場，都有對楊金燦急救。」（見原審卷第二宗第三九頁）、「看到楊趴在地上
      一點動靜也沒有，我就過去將楊翻轉過來，發現他的呼吸已停止，我就做口對
      口人工呼吸，並叫馬幫忙做心臟按摩」（見本院七十五年度上重二訴字第一四
      號第一一六頁），證人丁○○亦於本院審理時稱：事後有對楊金燦進行急救（
      見本院九十三年五月十四日審判筆錄第七頁），惟查，被告於原審審理時即已
      供稱：「（問：當時有無提議將楊金燦送醫？）沒有」（見原審卷第一宗第一
      四一頁），證人丙○○、甲ＯＯ於原審他案審理時均證稱：做人工呼吸發現楊
      金燦肋骨斷了（見原審七十四年度重訴字第一宗第十七號第九一頁），而證人
      丁○○於原審審理時證稱：「我有摸其心臟，沒有心跳，我摸楊金燦胸部是凹
      陷的，我看楊金燦骨頭可能斷了，所以我們不敢再去碰觸其身體施以急救，當
      時只有我碰觸楊金燦身體，其他人都沒有去查看，後來我離開楊金燦身旁，我
      正要離開地下室，乙○○就決定棄屍。因察看楊金燦身體已冰冷，送醫也沒有
      用，亦無對楊金燦急救，當時也不知道怎麼做，我四人（指被告乙○○及丁○○、丙○○、甲ＯＯ）愣在該處」（見原審卷第二宗第四八頁、第四九頁），
      勾核被告及丁○○、丙○○、甲ＯＯ等人所供述，非僅前後矛盾，且相互不符
      ，則被告辯稱對於被害人急救及建議送醫等情是否確有其事，已非無疑，尚難
      以證人等有瑕疵之證述為被告有利之認定。況本件經調查認定被告確有共同殺
      人犯行，縱認被告對於被害人確有施以急救及建議送醫，亦不能以其事後之彌
      縫行為阻卻其殺人罪行之成立。
    (四)按共犯或相牽連案件等彼此具利害關係之共同被告不利於己之陳述，固得採為
      其他共同被告犯罪之證據，惟此項不利之陳述，須無瑕疵可指，而就其他方面
      調查，又與事實相符，始得採為其他共同被告犯罪事實之認定。其目的，乃欲
      以補強證據擔保共犯或共同被告自白之真實性，以避免錯誤之裁判，故以補強
      證據之存在，限制自白在證據上之價值。被告或共犯之自白，固不得作為認定
      犯罪之唯一證據，而須以補強證據證明其確與事實相符，然所謂補強證據，並
      非以證明犯罪構成要件之全部事實為必要者，倘其得以佐證共犯自白之犯罪非
      屬虛構，能予保障所自白事實之真實性，即已充分。且得據以佐證者，雖非直
      接可以推斷該被告之實施犯罪，但以此項證據與共犯之自白為綜合判斷，若足
      以認定犯罪事實者，仍不得謂非補強證據（最高法院九十三年台上字第一００
      號判決參照）。經查，本件犯罪之共犯丁○○、丙○○、甲ＯＯ均證稱被告於
      丁○○以木棍擊打被害人時在場，且依渠等自白其犯罪手法核與勘驗報告結果
      相符，足以擔保渠等自白之真實性，且依論理法則，被告既身為本件犯罪集團
      之首領，對於共犯在場犯罪豈有不知之理？從而其前開所辯，尚難採信。被告
      委任辯護人指稱本件證據僅有共犯之自白，並無其他補強證據云云，似有誤會
      ，附此敘明。
    (五)綜上，本件被害人遭拘禁長達十餘日，身心疲憊虛弱，而頭部乃人之要害，以
      木棍重擊足致死亡之結果，此應為被告及丁○○、丙○○、甲ＯＯ所知悉，猶
      以拳腳相向並由丁○○以木棍擊打被害人頭部，且下手之重，致被害人肋骨骨
      折及顱內出血，其殺人犯意甚彰，且與被害人死亡結果具有因果關係。本件被
      告犯罪事證明確，其前開所辯，無非卸責之詞，不足採信，依法應予論科。
二、核被告乙○○所為，係犯刑法第二百七十一條第一項之殺人罪，其與同案被告丁○○、丙○○、甲ＯＯ間，對於殺人行為有犯意聯絡，行為分擔，均為共同正犯
    。
三、原審同此事實認定，依刑法第二十八條、第二百七十一條第一項之規定，審酌被
    告乙○○為本件殺人行為時，尚未屆滿二十歲，被告乙○○雖非持棍下手行兇之
    人，然其為圖謀不法金錢，戕害他人生命，惡性非輕，犯罪後仍未與被害人家屬
    為任何和解，且避責逃亡，經原審於七十五年一月三十日以士刑信緝字第ＯＯ五
    Ｏ號發布通緝，通緝期間，行使變造鄭榮輝
    追緝，迄九十二年三月二十日，始因偶然因素，為警循線於高雄市○○區○○路
    六五０之一號住處為警查獲，惟其已娶妻生育子女，家庭生活尚屬正常，有正當
    職業等及其之品行、犯罪之動機、目的、手段、犯罪時所受之刺激、犯罪後之態
    度等一切情狀，宣告量處有期徒刑拾肆年，並依刑法第三十七條第二項宣告褫奪
    公權玖年﹔又被告乙○○行為時，係在七十七年一月三十日以前，所犯刑法第二
    百七十一條第一項之罪，合於中華民國七十七年罪犯減刑條例第四條第一項第七
    款之規定，應依法減其宣告刑三分之一，依同條例第二條第一項第一款第三目之
    規定減宣告刑為玖年肆月，褫奪公權亦並依同條例第十三條、刑法第三十七條第
    二項之規定，褫奪公權部分比照主刑減為六年。並以被告所犯遺棄屍體罪部分時
    效已消滅，惟公訴人認與殺人罪部分，有方法結果之裁判上一罪關係，不另為免
    訴之判決（被告被訴詐欺未遂，私行拘禁罪部分，原審以時效消滅，已判決免訴
    ，檢察官未上訴已確定）。經核尚無不合，量刑亦屬妥適。檢察官上訴指摘原判
    決此部分量刑過輕、被告上訴意旨否認犯罪，指摘原判決此部分不當，核均無理
    由，應予駁回。
四、又依中華民國八十年罪犯減刑條例第六條規定：本條例施行前，經通緝而未於本
    條例施行之日起十個月內自動歸案接受偵查、審判或執行者，不得依本條例減刑
    。查該條例係於民國八十年一月一日施行，而被告係於九十二年三月二十日始為
    警查獲，顯不合該條例減刑情形，自不得再依該條例減刑，並予敘明。
五、至共犯丁○○行兇之木棍，經證人甲ＯＯ證稱已經丟棄（見原審七十四年度重訴
    字第十七號卷第一宗第九一頁），且於原審證稱：「該支木棍一直在地下室」（
    見原審卷第二宗第一一一頁），亦不能證明該木棍確為被告所有，不另為沒收之
    諭知。原判決此部分未予敘明，應予補正。
據上論斷，應依刑事訴訟法第三百六十八條，判決如主文。
本案經檢察官蔡薰慧到庭執行職務。
中　　　華　　　民　　　國　　九十三　　年　　　五　　　月  　二十八　　日
                              臺灣高等法院刑事第四庭
                                  審判長法  官  蔡  永  昌
                                        法  官  李  英  豪
                                        法  官  陳  榮  和
右正本證明與原本無異。
如不服本判決，應於收受送達後十日內向本院提出上訴書狀，其未敘述上訴之理由者
並得於提起上訴後十日內向本院補提理由書（均須按他造當事人之人數附繕本）。
                                        書記官  劉  麗  芬
中　　　華　　　民　　　國　　九十三　　年　　　五　　　月　　三十一　　日
附錄：本案論罪科刑法條全文
中華民國刑法第二百七十一條第一項
(普通殺人罪)
殺人者，處死刑、無期徒刑或十年以上有期徒刑。
前項之未遂犯罰之。
預備犯第一項之罪者，處二年以下有期徒刑。